臺灣板橋地方法院交通事件裁定　　　 100年度交聲字第1126號
原處分機關　交通部公路總局臺北區監理所板橋監理站
異　議　人
即受處分人　陳弘揚
上列異議人即受處分人因違反道路交通管理處罰條例案件，對於
交通部公路總局臺北區監理所板橋監理站中華民國100 年3 月30
日所為之板監裁字第裁41-C00000000號處分（原舉發案號：北縣
警交大字第C00000000 號）聲明異議，本院裁定如下：
    主  文
原處分撤銷。
陳弘揚汽車駕駛人，行經有燈光號誌管制之交岔路口闖紅燈，處
罰鍰新臺幣壹仟捌佰元，並記違規點數點。
    理  由
一、原處分意旨略以：異議人即受處分人陳弘揚於民國99年12月
    5 日下午2 時24分許，騎乘車號K3N-892 號重型機車，行經
    有燈光號誌管制之臺北縣板橋市（已改制為新北市板橋區，
    下同）中正路與中正路236 巷口闖紅燈（直行往中正路方向
    ），經臺北縣政府警察局（已改制為新北市政府警察局，下
    同）板橋分局員警攔停製單舉發，爰依道路交通管理處罰條
    例第53條第1 項，處罰鍰新臺幣（下同）2700元，並依同條
    例第63條第1 項第3 款（原處分漏引第3 款，應予補充）規
    定，記違規點數3 點。
二、聲明異議意旨則稱：異議人未於前揭時地，遭警方攔查告發
    闖紅燈（直行往中正路方向），警方應出示採證照片或錄影
    畫面佐證異議人有闖紅燈之違規事實，且舉發警員並未告知
    異議人應到案之時間、處所。為此聲明異議，請求撤銷原處
    分等語。
三、按汽車駕駛人，行經有燈光號誌管制之交岔路口闖紅燈者，
    處1,800 元以上5,400 元以下罰鍰，並記違規點數3 點，道
    路交通管理處罰條例第53條第1 項、第63條第1 項第3 款分
    別定有明文。
四、經查：
(一)、異議人於99年12月5 日下午2 時24分許，騎乘車牌號碼K3N-
    892 號重型機車，行經有燈光號誌管制之臺北縣板橋市○○
    路與中正路236 巷口闖紅燈（直行往中正路方向），為警當
    場攔停製單舉發等事實，有臺北縣政府警察局99年12月5 日
    北縣警交大字第C00000000 號舉發違反道路交通管理事件通
    知單影本、新北市政府警察局板橋分局100 年4 月28日新北
    警板交裁字第1000017322號函暨所附員警答辯報告書、新北
    市政府警察局板橋分局100 年5 月2 日新北警板交裁字第
    1000017776號函各1 份及舉發過程錄影光碟1片附卷可稽。
(二)、本案違規之情節，復經證人即舉發警員陳信宏於本院調查時
    具結證稱：伊當日騎乘警用機車沿板橋中正路往民權路方向
    行駛，伊在中正路與中正路236 巷口停等紅燈時，異議人就
    從伊對向車道騎乘機車闖紅燈穿越該路口，當時路上車流不
    多，且當時違規闖紅燈之車輛只有異議人1 輛，伊就在該路
    口迴轉，與伊另一名同事將異議人攔停。伊記得異議人當時
    並沒有很認真注意看交通號誌，好像是向右看東西。伊攔停
    開單舉發時，一開始請異議人出示證件，異議人說沒有帶，
    伊跟異議人說他有闖紅燈，但異議人說他不要簽收，直接到
    法院。本件舉發過程有錄影採證，但並無異議人違規當時之
    採證資料等語（見本院100 年5 月25日訊問筆錄）。審諸證
    人就本件舉發之經過，於本院訊問時到庭結證綦詳如上，其
    證述過程明確而完整，亦無不合常情之處，且參酌本件案發
    時係白晝及當時違規闖紅燈之車輛只有異議人1 輛機車等情
    ，證人陳信宏應無誤判之虞。又警員執行公務時，本身即受
    有行政懲處責任之監督，其到庭具結作證，更係以刑事責任
    擔保其證言之真實性，而證人陳信宏與異議人間素不相識，
    並無任何怨隙，證人陳信宏衡情應無設詞攀誣異議人之理，
    其所為前開證詞足堪採信，本件異議人前揭違規事實，洵堪
    認定。
(三)、異議人雖辯稱其並無闖紅燈之違規事實等語，然觀之異議人
    於異議狀內及100 年5 月25日接受本院訊問之初，均矢口否
    認有於前開時間經過違規地點，且否認有遭警員攔停開單等
    節，經本院當庭播放勘驗卷附舉發過程錄影光碟後，異議人
    始坦承確有經過案發地點且遭警員攔停之事實，異議人自身
    之辯解先後不一，已難採信。復以警員執行交通勤務，依法
    並未要求必須以錄影或照相存證，且燈光號誌之違反，其違
    規情節稍縱即逝，除設有感應照相或錄影之路口外，事後一
    般均無法還原現場狀態，若硬性要求舉發員警不分違規情節
    ，一律必須預留證據，俾便事後提出供法院審查，除有現實
    技術可行性之困難外，勢更將大幅提高交通管理之行政成本
    ，並嚴重削弱道路交通管理之行政效能，且舉發交通違規行
    為之處分亦屬行政行為，除應遵循公正、公開與民主之程序
    ，確保依法行政之原則，以保障人民權益外，亦應兼顧提高
    行政效能而未可偏廢。本件違規事證已臻明確，業如前述，
    尚難僅以本件舉發員警未能提出採證照片為由，據以解免異
    議人違規之責。
(四)、按行為人有違反道路交通管理處罰條例之情形者，應填製舉
    發違反道路交通管理事件通知單，並於被通知人欄予以勾記
    ，當場舉發者，應填記駕駛人或行為人姓名、性別、出生年
    月日、地址、身分證統一編號及車主姓名、地址、車牌號碼
    、車輛種類。被查獲之駕駛人或行為人為受處分人時，應於
    填記通知單後將通知聯交付該駕駛人或行為人簽名或蓋章收
    受之；拒絕簽章者，仍應將通知聯交付該駕駛人或行為人收
    受，並記明其事由及交付之時間；拒絕收受者，應告知其應
    到案時間及處所，並記明事由與告知事項，視為已收受，違
    反道路交通管理事件統一裁罰基準及處理細則第11條第1項
    第1 款亦定有明文。證人陳信宏於本院調查時，雖證稱其於
    開單舉發時，因異議人拒絕簽收罰單，其已告知異議人應於
    15日內要去板橋監理站查詢等語，另卷附舉發違反道路交通
    管理事件通知單上，固亦記明「已告知到案日期、處所」等
    字樣，惟經本院當庭播放舉發過程錄影光碟予以勘驗，錄影
    內容顯示：警員陳信宏先以無線電查詢異議人身分後，異議
    人取出身分證交給警員陳信宏，警員陳信宏填寫舉發通知單
    舉發，因背景車輛聲音吵雜，致無法清楚聽聞警員陳信宏與
    異議人之談話內容，但可聽見異議人提及要上法院，採證錄
    影之警員有提醒警員陳信宏要告知應到案日期及地點等情，
    有本院勘驗筆錄在卷為憑。是由該錄影內容可知，在開單舉
    發過程中，採證警員雖曾提醒警員陳信宏要告知異議人應到
    案之日期及處所，然因該錄影內容存有雜音干擾之瑕疵，是
    由錄影內容，無法聽聞警員陳信宏確已將應到案之日期及處
    所告知異議人，則警員陳信宏於舉發當時是否業依前揭規定
    對異議人踐行告知程序，尚非無疑，異議人亦始終否認舉發
    警員曾依法告知其應到案之時間及處所，此部分自應對異議
    人為有利之認定，而認本件舉發告知程序存有瑕疵，不得逕
    依前開規定視為已將舉發通知單交付異議人收受。此外，復
    查無其他事證足認原舉發單位或原處分機關曾另行將上開舉
    發通知單送達異議人，其舉發之送達程序難謂適法，自不得
    將異議人因此遲誤到案期間之不利益結果遽由異議人承受，
    原處分機關逕以異議人逾越應到案期限60日以上，而對異議
    人為較高金額之裁罰，即難認為適法。
五、綜上所述，異議人行經有燈光號誌管制之交岔路口闖紅燈之
    違規事實，固屬明確，惟原處分機關未審酌舉發員警未告知
    應到案時間及處所，致誤認舉發通知單前已完成合法送達，
    以異議人逾越應到案期限60日以上，裁處較高額之罰鍰2700
    元，尚有未洽，本件異議人此部分異議為有理由，應由本院
    將原處分撤銷，自為裁罰如主文第2 項所示，以期適法。
六、據上論斷，應依道路交通事件處理辦法第19條，道路交通管
    理處罰條例第53條第1 項、第63條第1 項第3 款，裁定如主
    文。
中    華    民    國  100     年    6     月    16    日
                      交通法庭  法  官  吳佳穎
以上正本證明與原本無異
如不服本裁定應於送達後5日內向本院提出抗告狀
                                書記官  黃炎煌
中    華    民    國  100     年    6     月    17    日